臺灣臺南地方法院民事判決　九十二年度訴字第一五三二號
　　原　　　告　乙○○
　　訴訟代理人　甲○○
　　被　　　告　丁○○
　　　　　　　　丙○○
右被告因妨害家庭案件，經原告提起刑事附帶民事訴訟，請求侵權行為損害賠償，由
本院台南簡易庭裁定移送前來，經本院於中華民國九十三年一月十九日言詞辯論終結
，判決如左：
    主      文
被告應連帶給付原告新台幣拾萬元，及被告丁○○自民國九十二年六月十八日起、
被告丙○○自民國九十二年六月二十五日起，均至清償日止，按週年利率百分之五計
算之利息。
原告其餘之訴駁回。
訴訟費用由被告連帶負擔二分之一；其餘由原告負擔。
本判決原告勝訴部分得假執行。
原告其餘假執行之聲請駁回。
    事      實
甲、原告方面：
  一、聲明：
    （一）被告應連帶給付原告新台幣（下同）一百萬元，及自收受附帶民事起訴狀
          繕本翌日起至清償日止，按週年利率百分之五計算之利息。
    （二）原告願供擔保，請准宣告假執行。
  二、陳述：
    （一）緣原告乙○○與被告丁○○於八十五年二月結為夫妻，婚後感情尚屬融洽
          。未料丁○○於九十一年九月五日晚間向乙○○表明其現正與被告丙○○
          有不正常交往關係，且丙○○已懷有三、四個月身孕，因此希望乙○○成
          全其二人而請求離婚等語。乙○○聞訊頓感晴天霹靂無法置信，而被告謝
          基中竟離家與丙○○前往嘉義、彰化、台中等地宿姦。嗣被告二人於九十
          一年九月二十一日（農曆中秋節）當晚十一時許，共同投宿在台南縣善化
          鎮之「桂花村汽車賓館」，原告乃報請善化分局海寮派出所員警前往處理
          而查獲二人同宿之事實。經承辦警員將採得自丁○○之唾液及丙○○下體
          檢體精子細胞層之ＤＮＡ比對結果，證實二人確有性行為，且被告二人亦
          坦承自九十一年二月起至同年十一月底，連續多次在和緯汽車旅館及桂花
          村汽車旅館等地點通姦、相姦多次，故二人之通姦行為業臻明確。被告二
          人涉犯妨害家庭罪嫌乙案，經台灣台南地方法院檢察署以九十二年度調偵
          字第二四六號、二四七號向本院聲請簡易處刑在案。
    （二）按「因故意或過失不法侵害他人之權利者，負損害賠償責任。故意以背於
          善良風俗之方法，加損害於他人者亦同」、「數人共同不法侵害他人之權
          利者，連帶負損害賠償責任。」、及「不法侵害他人之身體、健康．．．
          或不法侵害其他人人格法益而情節重大者，被害人雖非財產上之損害，亦
          得請求賠償相當之金額。．．．前二項規定，於不法侵害他人基於父母、
          子女或配偶關係之身分法益而情節重大者，準用之」，為民法第一百八十
          四條第一項、第一百八十五條第一項及第一百九十五條所明文。由上開事
          實可知，被告丁○○違背夫妻間之忠誠義務與被告丙○○為通相姦之行為
          ，令原告深受身心煎熬，已徹底危害原告婚姻關係之存續，及基於配偶關
          係之身分人格法益。況被告丁○○經原告等親友勸阻仍執意與被告丙○○
          發展不正常關係，更令原告感受無比之痛苦，足認被告二人業已侵害原告
          基於配偶關係之身分法益情節重大。原告依據上開法條規定，請求被告連
          帶賠償原告非財產上之損害自有理由。
    （三）茲因被告丁○○於刑事偵查矢口否認外遇行為，經檢察官提示ＤＮＡ比對
          結果仍堅決否認，嗣經檢察官曉諭才坦承其犯行，顯無悔過之心。且被告
          將外遇原因辯稱係因原告不願與其履行夫妻合歡同居義務，企圖將其外遇
          原因合理化，更加深原告內心之痛苦。被告雖於開庭時表示願和解，但迄
          今仍無誠意與原告和解，於離婚訴訟中判准應賠償原告之五十萬元，亦未
          賠償分文。及被告丁○○從事五金加工業，薪資待遇至少有三萬五千元以
          上，名下亦有汽車、不動產等財產，但於原告提起離婚訴訟前卻將名下之
          土地以買賣名義過戶與胞弟謝志林，顯欲逃避責任。請鈞院斟酌雙方資力
          、學識及被告對原告所加之傷害，判准賠償精神慰撫金一百萬元，以撫慰
          原告受創之身心。
    （四）至被告辯稱：原告在同一事件請求兩次賠償有違常理，似一隻牛被剝兩層
          皮云云。惟原告在前案離婚訴訟所提起之損害賠償，乃基於離婚訴訟所為
          之附帶請求，效力不及於被告丙○○故無重複請求之疑慮。
  三、證據：提出土地登記謄本、異動資料、汽車燃料使用費繳款書及財產資料。
乙、被告方面：
  一、聲明：請求駁回原告附帶民事賠償之訴。
  二、陳述：
    （一）被告二人對於犯有妨害家庭罪之事實，並不爭執。但否認有向原告表示：
          「被告於九十一年九月間向原告表明與丙○○有不正常交往關係，而楊雅
          玲已懷有三、四個月身孕云云」。被告丁○○自八十五年間與原告結婚後
          ，兩造感情即非融洽，原告平日對被告丁○○態度甚為冷淡，婚姻關係有
          名無實長達五、六年之久，在如此長久之精神煎熬，被告丁○○心中痛苦
          實無法以言語形容。嗣後被告丁○○因同事關係而與被告丙○○認識，雙
          方進而發生感情。故被告丁○○之所以有外遇行為，係因原告態度冷漠所
          致，豈可一味怪罪被告。況且被告丁○○與原告婚姻關係仍存續時，即已
          有名無實多年，原告又有何損害可言。
    （二）原告與被告丁○○結婚五年多，婚後第一年原告曾懷孕，但不幸流產，原
          告因聽信其娘家供奉之神壇神明指示，認為流產係因夫家選錯婚期所致，
          乃不願與被告丁○○行夫妻交歡之義務，婚姻有名無實。被告丁○○因此
          精神陷入痛苦，而被告丙○○則基於同事間之關心，與被告丁○○結識，
          二人相見恨晚，進而相愛。原告既不重視與被告丁○○之婚姻關係，又不
          履行為人妻之道，致使被告二人有妨害婚姻之事實，顯見原告對於配偶已
          無愛意可言，則被告雖有妨害婚姻之事實，原告也無被侵權之損失，自無
          權利請求損害賠償。
    （三）況且，原告曾對被告丁○○提起離婚訴訟，於該訴訟中併請求被告丁○○
          賠償一百萬元，現原告在本案也訴請起賠償一百萬元，在同一事件請求兩
          次賠償有違常理，似一隻牛被剝兩層皮。
  三、證據：九十二年度婚字第三六三號起訴書影本一件。
丙、本院依職權調閱台灣台南地方法院檢察署九十二年度調偵字第二四六、二四七號
    妨害家庭全卷（含本院九十二年度南簡字第六六三號妨害家庭卷宗）、本院九十
    二年度婚字第三六三號離婚全卷（含台灣高等法院台南分院九十二年度家上易字
    第一五號損害賠償卷宗）及查詢兩造財產資料。
    理      由
一、程序方面：
  （一）本件被告丙○○未於言詞辯論期日到場，核無民事訴訟法第三百八十六條各
        款所列情形，爰依原告聲請，由其一造辯論而為判決。
  （二）另被告辯稱：原告前已對被告丁○○提起離婚訴訟，並於該訴訟中請求被告
        丁○○賠償一百萬元，現於本訴訟又訴請起賠償一百萬元，在同一事件請求
        兩次賠償有違常理，似一隻牛被剝兩層皮乙節。惟查，原告於上開離婚事件
        （即本院九十二年度婚字第三六三號），係以其配偶丁○○為被告，提出離
        婚請求，並未對本件被告丙○○為任何請求，故上開事件之判決對被告丙○○自不生效力，本院仍可就被告丙○○對原告應否負損害賠償責任予以審酌
        。至原告於上開離婚事件，以被告丁○○與丙○○間通姦為由，訴請離婚，
        併合依據民法第一百八十四條第一項及第一百九十五條之規定（即侵權行為
        之法律關係），請求丁○○賠償精神慰撫金一百萬元。於該事件中關於非財
        產上損害賠償之請求，經核對，請求之法律關係均相同，應為同一事件。但
        因上開離婚事件，原判決漏未就原告主張之法律關係予以審酌，而係依據民
        法第一千零五十六條第一項、第二項之規定（此訴訟標的法律關係未據原告
        於該離婚訴訟中提出），判命被告丁○○應給付原告非財產上之損害五十萬
        元。茲因民法第一千零五十六條第二項之損害賠償，係以判決離婚而受有非
        財產上之損害為請求權發生之原因，與同法第一百八十四條第一項後段，因
        侵權行為所生損害賠償之發生原因並不相同，蓋前者尚包含配偶因離婚所受
        精神上之痛苦，及因他方重婚、通姦、‧‧或犯不名譽之罪等所受精神上之
        痛苦。是上開離婚事件之判決關於原告請求非財產上損害賠償部分，既漏未
        審判，且對原告未予請求部分為訴外裁判。則原告於本事件中對被告丁○○
        請求非財產上之損害賠償，本院仍得審理，不受前訴訟事件所為裁判之拘束
        ，合先說明。
二、原告起訴主張：其與被告丁○○於八十五年二月結為夫妻，婚後感情尚屬融洽。
    未料被告丁○○竟於九十一年九月二十一日夜間十一時許，與被告丙○○共同投
    宿在台南縣善化鎮之「桂花村汽車賓館」，經原告報請善化分局海寮派出所員警
    前往處理而查獲。嗣承辦警員將採得自丁○○之唾液及丙○○下體檢體精子細胞
    層之ＤＮＡ送往機關鑑定比對結果，證實二人確有性行為。且被告二人亦坦承自
    九十一年二月起至同年十一月底，連續多次在和緯汽車旅館及桂花村汽車旅館等
    地點通姦、相姦多次，故二人之通姦行為業臻明確。茲因被告丁○○違背夫妻間
    之忠誠義務與被告丙○○為通相姦之行為，令原告深受身心煎熬，已徹底危害原
    告婚姻關係之存續，及基於配偶關係之身分人格法益。且被告丁○○經原告等親
    友勸阻仍執意與被告丙○○發展不正常關係，更令原告感受無比之痛苦，被告二
    人侵害原告基於配偶關係之身分法益情節重大，依據民法第一百八十四條第一項
    、第一百八十五條第一項及第一百九十五條等規定，自得請求被告賠償非財產上
    之損害，請斟酌原告受害之程度及兩造之資力狀況，判准被告應連帶給付原告精
    神慰撫金一百萬元，及自被告收受附帶民事起訴狀繕本翌日起至清償日止，按週
    年利率百分之五計算之利息等語。
    被告雖不否認互有通相姦之行為，但否認原告有何權利受到損害，辯稱：原告與
    被告丁○○婚後感情即非融洽，婚後第一年原告曾懷孕，但不幸流產，原告因聽
    信其娘家供奉之神壇神明指示，認為流產係因夫家選錯婚期所致，乃不願與被告
    丁○○行夫妻交歡之義務，多年來二人之婚姻有名無實。被告丁○○因此精神陷
    入痛苦，而被告丙○○則基於同事間之關心，與被告丁○○結識，二人相見恨晚
    ，進而相愛。原告既不重視與被告丁○○之婚姻關係，又不履行為人妻之道，致
    使被告二人有妨害婚姻之事實，顯見原告對於配偶已無愛意可言，則被告雖有妨
    害婚姻之事實，原告也無被侵權之損失，自無權利請求損害賠償等語。
三、按「因故意或過失不法侵害他人之權利者，負損害賠償責任。故意以背於善良風
    俗之方法，加損害於他人者亦同」、「數人共同不法侵害他人之權利者，連帶負
    損害賠償責任；又不法侵害他人之身體、健康、名譽、自由、信用、隱私、貞操
    ，或不法侵害其他人格法益而情節重大者，被害人雖非財產上之損害，亦得請求
    賠償相當之金額。前二項規定，於不法侵害他人基於父、母、子、女或配偶關係
    之身分法益而情節重大者，準用之；此民法第一百八十四條、第一百八十五條第
    一項及第一百九十五條第一項前段、第三項分別定有明文。查原告主張，其與被
    告丁○○原為配偶關係，詎被告丁○○於兩造婚姻關係尚存續時，多次與另名被
    告丙○○有通、相姦行為，其為此對被告二人提出妨害家庭罪之告訴，並訴請判
    決離婚之事實，為被告所不爭執，並經本院依職權調閱台灣台南地方法院檢察署
    九十二年度調偵字第二四六、二四七號妨害家庭全卷（含本院九十二年度南簡字
    第六六三號妨害家庭卷宗）及本院九十二年度婚字第三六三號離婚全卷（含台灣
    高等法院台南分院九十二年度家上易字第一五號損害賠償卷宗）核閱相符，可信
    為真正。至原告陳稱：被告之不法行為，令其身心倍感煎熬，已徹底危害原告婚
    姻關係之存續，及侵害原告基於配偶關係之身分人格法益乙節。則為被告所否認
    ，辯稱：因原告不願與被告丁○○行夫妻交歡義務，多年來婚姻均有名無實。被
    告丁○○為此精神陷入痛苦，被告丙○○則基於同事關心，與被告丁○○結識，
    二人相見恨晚，進而相愛。原告既不重視與被告丁○○之婚姻關係，又不履行為
    人妻之道，致使被告二人有妨害婚姻之事實，顯見原告對於配偶已無愛意可言，
    被告雖有妨害婚姻之事實，原告也無被侵權之損失。惟查，姑不論原告與被告丁○○之夫妻關係，是否確因感情不睦，而為有名無實之狀。但於雙方婚姻關係尚
    未結束前，彼此間對於他方仍負有誠實守貞之義務。縱使被告間因相知相惜而有
    情愫產生，亦因謹守規範，待被告丁○○結束婚姻關係後，再行結合，而非不法
    行為在先，再以原告未盡夫妻義務，作為掩飾不法行為之正當理由。被告既均明
    知一方仍有婚姻關係存在，卻逾越應守之份際，為不正常之交往。是被告之不法
    行為，顯係以背於善良風俗之方法，加損害於原告，應足認定。
四、綜上所述，被告二人於原告婚姻關係尚存續之時，為通姦之不法行為，則被告所
    為已違反夫妻間誠實守貞之義務，及對於原告基於配偶關係之身分法益造成侵害
    。且原告因被告之共同侵權行為，致其身心受創，對於婚姻已無維繫之意願，另
    訴請離婚，足徵其所受侵害之情節重大。從而，原告依據侵權行為之法律關係，
    請求被告應連帶給付其非財產上之損害賠償，於法有據，自應准許。爰審酌原告
    與被告丁○○婚姻關係雖維持五年有餘，但二人自婚後第二年即因感情不睦，而
    彼此疏離，難認有深厚之感情基礎存在。且由兩造之身份、地位、年齡、學識經
    歷、工作收入及財產狀況等情狀，認以三十萬元即足填補原告所受之損害，逾此
    部分之請求，則屬過高，應予駁回。另因被告丁○○係於九十二年六月十七日、
    被告丙○○於九十二年六月二十四日始收受附帶民事起訴狀繕本，故判決如主文
    第一項所示之內容。
五、又本判決係所命給付之金額未逾新台幣五十萬元之判決，爰依職權宣告假執行。
    而原告其餘假執行之聲請，因受敗訴判決而失所依據，應併予駁回。
六、結論：本件原告之訴為一部有理由，一部無理由，依民事訴訟法第三百八十五條
    第一項前段、第七十九條、第八十五條第二項、第三百八十九條第一項第五款，
    判決如主文。
中　　　華　　　民　　　國　　九十三　　年　　　一　　　月　 　三十 　　日
                                臺灣臺南地方法院民事第四庭
~B法　　　官　許蕙蘭
右為正本係照原本作成
如對本判決上訴，須於判決送達後廿日內向本院提出上訴狀。
中　　　華　　　民　　　國　　九十三　　年　　　一　　　月　　 三十　 　日
~B法院書記官　鄭吉裕
